【裁判字號】    98,交聲,4505
【裁判日期】    990323
【裁判案由】    交管條例聲異
【裁判全文】
臺灣板橋地方法院交通事件裁定        98年度交聲字第4505號
原處分機關  交通部公路總局臺北區監理所
異  議  人
即受處分人  甲○○
上列異議人即受處分人因違反道路交通管理處罰條例案件，對於
交通部公路總局臺北區監理所於民國98年11月26日所為之北監自
裁字第裁40-C00000000號裁決處分，聲明異議，本院裁定如下：
    主  文
異議駁回。
    理  由
一、原處分意旨略以：異議人即受處分人甲○○於民國98年9 月
    5 日6 時35分許，駕駛車牌號碼5825-NS 號自用小貨車，在
    臺北縣板橋市○○路與國光路口，因有「紅燈左轉（國光路
    轉中正路）」之違規，為臺北縣政府警察局板橋分局板橋派
    出所警員當場攔停舉發。嗣經異議人申訴，原處分機關函查
    結果，認異議人確有前述之違規事由，爰依道路交通管理處
    罰條例第53條第1 項、第63條第1 項第3 款（裁決書漏載第
    3 款）規定，裁處受處分人罰鍰新臺幣2 千7 百元（業已繳
    納），並記違規點數3 點。
二、聲明異議意旨略以：98年9 月5 日6 時35分許，伊於臺北縣
    板橋市○○路左轉民權路時，遭警攔下告知有違規情事，伊
    因工作繁忙未多詢問，就依規定出示證件。舉發員警填寫罰
    單後僅告知伊違規左轉，要伊簽收紅單，期間伊只詢問可否
    將罰單寄到公司，舉發員警表示不簽收將加倍處罰等語，其
    執勤態度令人難以接受。又嗣後經伊詳閱罰單內容，發現(一)
    伊是綠燈左轉民權路時減速往民權路行駛，但罰單之違規事
    實卻記載「國光左轉中正」，此明顯與實際情形不符；(二)罰
    單上未蓋有填單人職名章，車主地址也誤載。本件違規時間
    係清晨，執勤員警於該時段執勤是否有疏失，否則理應將違
    規地點、車主地址、蓋職章等事項清楚填寫才是。為此不服
    ，爰依法聲明異議云云。
三、按汽車駕駛人，行經有燈光號誌管制之交岔路口闖紅燈者，
    處新臺幣1 千8 百元以上5 千4 百元以下罰鍰；汽車駕駛人
    有第53條情形者，除依原條款處罰鍰外，並記違規點數3 點
    ，道路交通管理處罰條例第53條第1 項、第63條第1 項第3
    款分別定有明文。
四、本件異議人即受處分人甲○○駕駛車牌號碼5825-NS 號自用
    小貨車，於上開時地，因有「闖紅燈」之違規，為臺北縣政
    府警察局板橋分局板橋派出所警員攔停舉發等情，有臺北縣
    政府警察局北縣警交大字第C00000000 號舉發違反道路交通
    管理事件通知單影本、臺北縣政府警察局板橋分局98年10月
    9 日北縣警板交裁字第0980041058號書函各1 紙在卷可考。
    異議人雖以前揭情詞置辯，然查：
  (一)臺北縣板橋市○○路與民權路並無交岔路口，車輛欲由國光
    路左轉行駛民權路時，尚須先經過中正路，始會進入民權路
    ，此有本院依職權查詢之相關路段電子地圖2 紙附卷可稽，
    是本件舉發通知單所載違規地點尚無違誤，異議人指稱舉發
    通知單誤載云云，實係對該路段名稱之誤認，合先敘明。
  (二)按燈光號誌之違反，其所需之舉證狀態稍縱即逝，除設有感
    應照相之路口外，事後無法還原現場狀態，職是，舉發當時
    現場之執勤員警即屬交通案件之重要證人。經查，證人即本
    件舉發員警陳筠儒於本院調查時具結證稱：本件交通違規係
    伊所舉發，該違規路段是一個岔路，當時伊在中正路上停等
    紅燈，當伊之號誌已變成綠燈，異議人所在之國光路號誌應
    該是紅燈，伊要往中正路方向行駛時，異議人就突然轉過來
    ，伊就鳴警笛請異議人往右邊停車。異議人當天說他要趕時
    間，要伊開單開快一點，伊說告發單如果沒有異議的話，可
    以在15天內到郵局繳交罰鍰；如果有異議的話，可至監理單
    位表示異議。伊拿告發單給異議人時，異議人並未表示異議
    且承認有闖紅燈行為，如今卻說他是綠燈行駛。另關於告發
    單瑕疵部分，伊事後有請教交通組的長官，長官說內容有瑕
    疵是可以補正的，當事人有申訴，伊有依事實回覆給當事人
    了等語（見本院99年1 月27日訊問筆錄）。審酌證人即本件
    舉發警員陳筠儒為執行公務之人員，對於燈號變換及用路人
    是否違規，其觀察程度自較一般人更為專注，錯看或誤判之
    可能性較低，兼衡證人陳筠儒業到庭簽立證人結文具結擔保
    其證述之真實性，在負擔偽證罪之心理處罰狀態下，證述受
    處分人經認定違規及舉發之經過，而依本件卷存證據資料並
    無何積極證據足資證明證人上述證述係屬虛偽，亦無足以令
    人顯信證人之證述為不可採之品格證據或前科證據存在，堪
    信證人之證言為真實，何況執勤警員本其維護交通秩序安全
    職責所為之舉發，亦應受到合法正確之推定。此外，警員製
    單舉發交通違規案件，本質上係屬公務員依法執行職務之行
    為，如有構陷或為不實記載之行為，尚須負擔嚴厲之刑事責
    任，而本件查無其他證據顯示舉發警員有誤認或故意構陷之
    情事，自難以當場舉發之警員未提出舉發當時之車輛違規錄
    影帶或照片佐證，即認其所述不可採信。凡此各情，俱徵證
    人所證屬實，堪可採信，異議人空言否認有闖紅燈情節，委
    無足取。
  (三)另卷附之上述舉發通知單通知聯影本雖確未蓋有填單人職名
    章，惟依該舉發通知單移送聯影本可知，本件舉發違規事件
    之警員為證人陳筠儒；且證人陳筠儒於本院調查時已就舉發
    過程證述在卷，參酌異議人甲○○於本院與陳筠儒當庭對質
    時，僅爭執違規事實存否，未爭執到庭警員非當時舉發警員
    ，則警員陳筠儒於掣單時漏未在通知聯蓋填單人職名章，並
    不影響異議人違規事實之認定。
五、綜上所述，本件異議人前開違規事實，事證明確，原處分機
    關依道路交通管理處罰條例第53條第1 項、第63條第1 項第
    3 款規定，裁處異議人罰鍰新臺幣2 千7 百元，並記違規點
    數3 點，核無違誤。本件異議人之異議為無理由，應予駁回
    。
據上論斷，應依道路交通案件處理辦法第19條，裁定如主文。
中    華    民    國    99    年     3     月    23   日
                      交通法庭  法  官  陳正偉
上列正本證明與原本無異。
如不服本裁定，應於裁定送達後五日內敘明抗告理由，向本院提
出抗告狀。
                                書記官  江文彬
中    華    民    國    99    年     3     月    23   日

司法院資訊處製作；財團法人民間司法改革基金會備份。
